【裁判字號】    95,訴,340
【裁判日期】    951215
【裁判案由】    準強盜
【裁判全文】
臺灣士林地方法院刑事判決               95年度訴字第340號
公  訴  人  臺灣士林地方法院檢察署檢察官
被      告  丙○○
指定辯護人  本院公設辯護人乙○○
上列被告因準強盜案件，經檢察官提起公訴（95年度偵字第2909
號），本院判決如下：
    主  文
丙○○竊盜，因脫免逮捕，而當場施以強暴，累犯，處有期徒刑
伍年貳月。
    事  實
一、丙○○曾因竊盜案件，經本院以92年度士簡字第220號判決
    判處有期徒刑6月確定，又因毒品危害防制條例案件，經臺
    灣台中地方法院以93年度易字第953號判決判處有期徒刑10
    月確定，經裁定定執行刑為有期徒刑1年2月，於民國94年6
    月14日縮刑期滿執行完畢。仍不知悔改，竟意圖為自己不法
    之所有，於95年2月13日下午6時34分許，在臺北縣汐止市○
    ○街63號1樓甲○○所開設之DVD光碟專賣店，趁甲○○不注
    意之際，自店內展示架上竊取DVD光碟6片夾藏於背後腰際褲
    內，得手後甫步出該店欲離去時，即為甲○○發覺，並上前
    質問，丙○○見狀欲逃逸，甲○○即以右手自丙○○身後拉
    住其衣領，欲將其逮捕，丙○○為脫免逮捕，當場施強暴毆
    打甲○○臉部、頸部、手臂，造成甲○○受有臉部擦傷、頸
    部發紅、右腕扭傷等傷害。嗣經甲○○奮力壓制丙○○並報
    警處理，始悉上情。
二、案經甲○○訴由臺北縣政府警察局汐止分局報請臺灣士林地
    方地方法院檢察署檢察官偵查起訴。
    理  由
甲、程序方面：
    按被告以外之人於偵查中向檢察官所為陳述，除顯有不可信
    之情況者外，得為證據，刑事訴訟法第159條之1第2項定有
    明文。此乃因偵查中對被告以外之人（包括證人、鑑定人、
    告訴人、被害人及共同被告等）所為之偵查筆錄，或被告以
    外之人向檢察官所提之書面陳述，性質上均屬傳聞證據。惟
    現階段刑事訴訟法規定檢察官代表國家偵查犯罪、實施公訴
    ，依法其有訊問被告、證人及鑑定人之權，證人、鑑定人且
    須具結，而實務運作時，檢察官偵查中向被告以外之人所取
    得之陳述，原則上均能遵守法律規定，不致違法取供，其可
    信度極高，故除有顯不可信之情況外，得為證據。本件告訴
    人即證人甲○○於95年3月9日檢察官偵查時，業於被告丙○
    ○在場時具結為證（臺灣士林地方法院檢察署95年度偵字第
    2909號偵卷，以下簡稱偵卷，第55、59頁），被告及辯護人
    復未釋明上開證人之偵查中證詞有何顯不可信之情況，依上
    開說明，證人甲○○於偵查中向檢察官所為陳述自具有證據
    能力。
乙、實體方面：
一、訊據被告丙○○固坦承於上開時地竊取光碟片後，為告訴人
    發覺，及出手毆傷告訴人之事實；惟矢口否認有準強盜犯行
    ，辯稱：其因藥物濫用造成癲癇，當時竊取1片光碟片離開
    該店，欲前往檳榔攤時，告訴人即出店外勒住其脖子，將其
    拉回店裡毆打致額頭流血、右手背瘀青、右臉發紅，其因被
    打得受不了，才出手反擊，與告訴人扭打云云。然查：
  (1)右揭事實，業據被告於95年2 月14日檢察官初訊時供承：（
    問：老闆說是你偷東西被他發現，要跑掉時，他要攔阻抓你
    ，你就打他，有無意見）沒有意見，... 我走到店門口，老
    闆就出來抓我，我還沒有走到隔壁買檳榔，... （問：你走
    出店門時，老闆是否問你有無偷光碟，為何不付錢？）有。
    （問：老闆這樣說時，你是否就準備要跑了？）是，我是準
    備要跑了。（問：老闆抓到你時，你有反抗他，不要讓他抓
    到？）是等語明確（偵查卷第37頁）。並據證人甲○○於95
    年3 月9 日檢察官偵訊時證稱：當天丙○○走進店裡，我當
    時在顧店，看到他要離開時，身上好像有夾帶DVD ，他離開
    時，還故意假裝問東問西，... 我因為看到他身上有夾帶片
    子，就把他叫回來，他想跑，就開始打我，... 我已經抓住
    他，他就一手往我臉上揮過去，打到我臉頰、頸部，當時他
    亂揮拳，朝我身上打，... 我右手扭傷，是因為當時我想抓
    住他，有跟他扭打在地，我抓他時，他很用力拉我，而且想
    跑，把我扭傷等語甚詳（偵查卷第56頁）。被告於同日檢察
    官偵訊時聽聞證人甲○○具結為證後，亦自承：我承認偷他
    6片DVD，... （問：是否因為甲○○發現你偷東西，你想跑
    才把人家打傷？）我承認，當時我走到檳榔攤，「他來抓我
    時我打他」等情屬實（偵查卷第56頁）。並有診斷證明書及
    甲○○為具領人之台北縣政府警察局贓物認領保管單、告訴
    人受傷相片、被告所竊光碟片相片附卷可稽（偵查卷第58、
    19、29、28頁）。足見被告竊取上開光碟片，甫離開店門即
    為告訴人追躡並阻止離去，被告為抗拒告訴人之逮捕即施強
    暴與告訴人扭打，致告訴人受傷。所辯：僅竊取光碟1片云
    云，並無足影響被告因竊盜為脫免逮捕而施強暴之罪責，且
    與現存卷證相左，不足採信。
  (2)被告雖辯稱：因遭告訴人勒住脖子拖回店內，毆打致額頭流
    血、右手背瘀青、右臉發紅，始還手毆打告訴人云云。然被
    告於案發後遭羈押於95年2月15日入台灣士林看守所時，並
    無新創外傷，亦未自述遭毆打致傷之事，此有臺灣士林看守
    所95年4月24日士所衛字第0956100199號函及該所新收被告
    健康檢查紀錄表在卷可憑（本院卷第39、40頁）；顯見被告
    案發時並無遭告訴人毆打致額頭流血、右手背瘀青、右臉發
    紅之事。再按刑法第329條所謂當場，固不以實施竊盜或搶
    奪者尚未離去現場為限，即使已離盜所而尚在他人跟蹤追躡
    中者，仍不失為當場（最高法院91年度臺字第5778號判決意
    旨、最高法院28年度上字第1948號判例意旨參照）；是縱被
    告辯稱：竊得光碟片後，即步出店外前往檳榔攤云云，然其
    既自承甫出店外即為告訴人追躡、拖回店內，因而回手反擊
    等情（偵查卷第56頁），業如前述；則被告於告訴人出手阻
    擋其離去之際毆打告訴人，即屬於為脫免逮捕而當場施強暴
    。
  (3)至被告所稱：其案發時精神恍惚一節，雖據台灣士林看守所
    以95年4月24日士所衛字第0956100199號函件稱：被告經診
    斷為精神分裂病等情，有上開函件可考。然經本院函請台北
    市立聯合醫院陽明院區精神科鑑定被告行為時之精神狀態結
    果，認定「被告除了在施用安非他命後會出現妄想、幻覺之
    外，平常精神狀態大致良好。有關犯行經過，張員於司法偵
    查卷宗中之筆錄及本次鑑定中之陳述，其言詞條理分明、邏
    輯清楚，對涉案當時之周遭事物、自身情感、自主決定皆清
    楚知悉，犯行當時無幻覺或妄想等精神病症狀；顯見其犯行
    當時，並未因精神障礙或其他心智缺陷，致不能辨識其行為
    違法，亦未欠缺依其辨識而行為之能力。故鑑定人認為，張
    員於本案犯行當時，並未達精神耗弱、亦未達心神喪失之程
    度」，此有台北市立聯合醫院陽明院區精神科95年11月23日
    精專醫字第890號鑑定報告附卷可稽（本院卷第194頁以下）
    ；是無從認定被告行為時有精神耗弱或心神喪失之情形。
  (4)至被告請求傳喚證人甲○○，查告訴人經本院依告訴人之戶
    籍地址及偵查中陳報之居所通知後，分別因遷移他處及查無
    此人而無法送達，有本院送達證書（本院卷第97、116頁）
    、法務部戶役政戶籍資料表、全戶戶籍資料8份（本院卷118
    、145-155頁）可按；且經警訪查告訴人住、居所，結果均
    因遷移新址行蹤不明，而無法傳喚，此有臺北市政府警察局
    中正第一分局95年10月18日北市警中正一分刑字第0953292
    7900號函及查訪紀錄表、臺北縣政府警察局汐止分局95年11
    月13日北縣警汐刑字第0950032003號函及查訪表（本院卷第
    122-123、171-173頁）、本院公務電話記錄乙紙（本院卷第
    155 頁）在卷可查，是本院無從傳喚甲○○到庭為證，附此
    說明。
  (5)綜上所述，被告所辯，顯係畏罪卸責之飾詞，不足採信。本
    件事證明確，被告前開犯行洵堪認定。
二、按「行為後法律有變更者，適用行為時之法律。但行為後之
    法律有利於行為人者，適用最有利於行為人之法律」，修正
    後刑法第2條第1項定有明文，茲依上開法條規定及說明，比
    較適用新舊法如下：
  (1)牽連犯之重罪，其法定刑無罰金規定者，而其輕罪之法定刑
    有罰金刑者，雖從一重之重罪處斷，但輕罪法條既須引用罰
    金罰金罰鍰提高標準條例，即無從排除適用（最高法院75年
    度台上字第3934號、78年度台上字第992號判決亦同此意旨）
    刑法分則編各罪所定罰金之貨幣單位原為銀元，且依修正前
    刑法第33條第5款規定，罰金刑為1銀元以上，而有關罰金倍
    數之調整及銀元與新台幣之折算標準，則定有「罰金罰鍰提
    高標準條例」及「現行法規所定貨幣單位折算新台幣條例」
    ，除罰金以1銀元折算3元新台幣外，並將72年6月26日以前
    修正之刑法部分條文罰金數額提高10倍，其後修正者則不再
    提高倍數，修正後刑法第33條第5款則將罰金刑提高為新台
    幣1千元以上，並以百元計算之，且因刑法第33條第5款所定
    罰金貨幣單位既已改為新台幣，刑法分則編各罪所定罰金之
    貨幣單位亦應配合修正為新台幣，且考量刑法修正施行後，
    不再適用「現行法規所定貨幣單位折算新台幣條例」，為使
    刑法分則編各罪所定罰金之最高數額與刑法修正前趨於一致
    ，爰增訂刑法施行法第1條之1規定，將刑法分則編各罪所定
    罰金之貨幣單位均改為新台幣，並將72年6月26日以前修正
    之刑法部分條文罰金數額提高為30倍，其後修正者則提高為
    3倍。是以刑法分則編各罪所定罰金刑之最高數額，於上開
    規定修正後仍屬一致，並無不同，但其罰金刑之最低數額，
    則比修正前提高，自以修正前之規定對被告較為有利。
  (2)修正刑法將第55條關於牽連犯之規定刪除。則依修正後規定
    ，被告所犯2罪，應分論併罰。是適用修正前刑法第55條牽
    連犯之規定論處，較有利於被告。
  (3)修正前刑法第47條規定：「受有期徒刑之執行完畢，或受無
    期徒刑或有期徒刑一部之執行而赦免後，五年以內再犯有期
    徒刑以上之罪者，為累犯，加重本刑至二分之一」。95年7
    月1日施行之修正刑法第47條第1項則規定：「受徒刑之執行
    完畢，或一部之執行而赦免後，五年以內故意再犯有期徒刑
    以上之罪者，為累犯，加重本刑至二分之一」。本案被告係
    故意犯，不論適用修正前、後之規定，均成立累犯。
三、核被告所為，係犯刑法第329 條之犯竊盜罪，因脫免逮捕而
    當場施以強暴罪、修正前刑法第277 條第1 項前段之傷害罪
    ，被告所犯上開2 罪，有方法目的之牽連關係，應依修正前
    刑法第55條之規定，從一重之刑法第329 條罪名論處。又被
    告如事實欄所示之犯罪科刑執行情形，有臺灣高等法院被告
    前案紀錄表在卷可憑，被告於有期徒刑執行完畢後，五年內
    再犯有期徒刑以上之本罪，為累犯，應依刑法第47條第1規
    定加重其刑。爰審酌被告前有違反毒品危害防制條例條例、
    竊盜等前科，有臺灣高等法院被告全國前案紀錄表可考，素
    行非佳，且正值壯年，不思以正途賺取財物，而於犯竊盜罪
    遭發覺後，毆打告訴人，然致告訴人之傷害程度尚非嚴重，
    及其犯罪動機、手段、智識程度等一切情狀，量處如主文所
    示之刑。
據上論斷，應依刑事訴訟法第299條第1項，刑法第2條第1項前段
、第47條第1項、第329條、第328條第1項，修正前刑法第277條
第1 項、第55條，罰金罰鍰提高標準條例第1 條前段，判決如主
文。
本案經檢察官林在培到庭執行職務。
中    華    民    國    95    年    12     月  15    日
                  刑事第四庭審判長法  官  杜惠錦
                                  法  官  馬傲霜
                                  法  官  朱瑞娟
以上正本證明與原本無異。
如不服本判決，應於判決送達後10日內，向本院提出上訴狀。
                                  書記官  丁梅芬
中    華    民    國    95    年    12    月    18    日
論罪法條：
刑法第277條第1項
傷害人之身體或健康者，處3年以下有期徒刑、拘役或1千元以下
罰金。
刑法第328 條第1項
意圖為自己或第3 人不法之所有，以強暴、脅迫、藥劑、催眠術
或他法，至使不能抗拒，而取他人之物或使其交付者，為強盜罪
，處五年以上有期徒刑。
刑法第329條
竊盜或搶奪，因防護贓物、脫免逮捕或湮滅罪證，而當場施以強
暴脅迫者，以強盜論。


司法院資訊處製作；財團法人民間司法改革基金會備份。
